臺灣高等法院高雄分院刑事判決　　　　　　　　　九十年度上更(一)字第三八九號
　　上　訴　人
　　即　被　告　甲○○
　　選任辯護人　林樹根律師
　　　　　　　　邱麗妃律師
　　　　　　　　莊雯琇律師
右上訴人因違反毒品危害防制條例案件，不服臺灣高雄地方法院八十七年度訴字第二
一四七號中華民國八十八年二月四日第一審判決（起訴案號：臺灣高雄地方法院檢察
署八十七年度偵字第一二六七八號），提起上訴，判決後經最高法院發回更審，本院
判決如左：
      主  文
原判決撤銷。
甲○○連續販賣第二級毒品，累犯，處有期徒刑捌年。扣案安非他命肆小包（驗後毛
重貳‧捌零公克）沒收銷燬。販賣毒品所得新臺幣貳仟元沒收，如一部或全部不能沒
收時，以其財產抵償之。
      事  實
一、甲○○曾於民國八十六年間因違反麻醉藥品管理條例案，經台灣台南地方法院判
    處有期徒刑五月，八十六年十一月二十日執行完畢，猶不知悔改，復基於意圖營
  利之概括犯意，於八十七年五月中旬某日，及同年五月三十日二十三時許，在台
    南縣佳里鎮同安寮一○九號住處，以每次新台幣一千元之價格，連續二次販賣安
    非他命予潘素玲（另經裁定入戒治處所施以強制戒治）吸用。嗣於同年五月三十
    一日下午二時十分許，甲○○駕駛車牌號碼ＹＴ─四一一○號自用小客車搭載潘
    素玲在國道高速公路北向岡山收費站處為警查獲，並於該車油箱蓋內扣得甲○○
    所有安非他命四小包（驗後毛重二‧八○公克）、吸管一支及於潘素玲身上起獲
    安非他命二小包（驗後毛重○‧六○公克）及玻璃吸食工具一組。
二、案經內政部警政署國道公路警察局第五警察隊報請台灣高雄地方法院檢察署檢察
    官偵查起訴。
      理  由
一、訊據被告甲○○固坦認有與潘素玲共同吸食安非他命之事實，惟矢口否認有販賣
    安非他命予潘素玲，經查：
（一）被告販賣安非他命予潘素玲之事實，業據證人潘素玲於警訊中證稱：「我曾向
      他（指被告）買二次安非他命，第一次在兩星期前向他買壹仟元，第二次是昨
      晚二十三時左右向他買壹仟元：：」。於偵查中證稱：「（何時購買？）八十
      七年五月中旬購買一次，另一次是在被抓之前一天晚上購買。」、「（何處購
      買？）在他家：：」、「（每次購買多少錢？）一小包一千元。」；於原審審
      理中復證稱：「（你是否有跟甲○○買安毒？）有的，第一次是在八十七年五
      月十七、十八日左右到甲○○住處買的，係我與一位姓楊的朋友在一起，並在
      遊藝場碰到甲○○，後楊姓朋友向我借車子，姓楊的朋友與甲○○認識，我因
      車子是租的，因楊姓（朋友）不知去向，所以很急，我與甲○○到陳某家打電
      話給姓楊的朋友，陳某就跟我說他有一小包安毒，要賣一千元，我就跟他買，
      第二次是在延平遊藝場，由吳淑芳介紹，由吳淑芳打電話給甲○○後（當時我
      不知是打給陳某），吳淑芳就帶我到陳某家，一到陳某家，我說妳（吳女）也
      認識陳某，吳女說已認識很久，我與吳女就分別跟陳某買安毒，我買了一千五
      百元（應為一千元詳如後述）。」明確。復有被告所駕駛車牌號碼ＹＴ─四一
      一○號自用小客車所扣得之晶體物四小包足資佐證，又該四小包晶體送鑑驗後
      確為甲基安非他命（驗後毛重為二‧八○公克），有高雄醫學院附設中和紀念
      醫院檢驗報告書一紙在卷可據，再參以被告與證人潘素玲見面不過兩次，業據
      被告與證人供述互核無訛，應無何舊怨仇隙可言，是證人當無任意誣陷之可能
      ，其前揭指述當屬可採。
（二）雖證人潘素玲於本院前審及本院審理中，否認有跟被告購買安非他命，並辯稱
      「警訊係因警員說如我不承認，要辦我共同販賣，我害怕才說，偵查中、原審
      中為保持筆錄一致性才這樣說」云云，但警員製作筆錄時並未對潘素玲稱要辦
      共同販賣安非他命罪，業據承辦警員高銘隆到庭結證屬實，且觀警訊筆錄亦無
      何人指述有向潘素玲購買安非他命，高銘隆亦無查辦潘素玲販賣安非他命罪之
      理。又潘素玲於原審就當時二次向被告購買安非他命之過程供述至為詳細，其
      中部分細節亦略有不同（如第二次購買之價金），如潘素玲係為保持筆錄一致
      性，始於偵查、原審亦稱有向被告購買安非他命，則何以會對購買安非他命之
      過程供述較之於警訊內容更多？是潘素玲事後翻異之詞，無非係為被告脫免之
      詞，不足採信。另就潘素玲第二次買受安非他命之價金，潘素玲在警訊偵查中
      均稱一千元，與審理中所稱一千五百元固有差異，惟本件行為時距原審八十七
      年十月一日審理時間相隔四月餘，自難強求對購買之每一細節均絲毫無誤的記
      憶清晰，此參證人於警訊及偵查中皆為一致之證詞，且於審理中亦做與警訊及
      偵查中就向被告購買毒品之次數、時間及地點等均大致相符的證詞即可認定，
      是尚難以此瑕疵即全盤否定其證詞不可採信。是被告有販賣安非他命之事實，
      應足資認定。本院以被告於警偵訊時之供詞，距離購買第二次安非他命時間較
      近，當時記憶較為清礎，是就第二次購買價金部分，應以警、偵訊所述之一千
      元較為可採，是被告二次販賣毒品所得應為新台幣二千元，洵堪認定。
（三）又被告雖辯稱：與潘素玲第一次是在延平路旁檳榔攤旁的遊藝場打抬子的時
      候認識潘素玲，且被告第一次並未帶潘素玲至其住處，而非如證言所述在住處
      賣予證人安非他命之事實。且被告被查獲當時身上僅有九元，若果有賣與證
      人安非他命之事實，其身上應非僅有此稀少之錢額，是證人之證詞應難採認為
      被告販賣安非他命之依據。潘素玲所述購買安非他命究竟第一次或第二次係
      吳淑芳介紹及購買前後亦不符合。惟查：證人潘素玲於原審調查中證稱「第
      一次：：係我與一位姓楊的朋友在一起，並在遊藝場碰到甲○○，後楊姓朋友
      向我借車子：：因車子是租的，因楊姓（朋友）不知去向，所以很急，我與甲
      ○○到陳某家打電話給姓楊的朋友，陳某就跟我說他有一小包安毒要賣一千元
      ，我就跟他買」，核與被告在同庭中供述「第一次是我在大富豪打檯子遇到她
      與簡宏昌及其女友楊岱琳，後來潘女說簡某及其女友開車走後，又扣不到簡某
      就一直在我身邊說，我才到我家扣簡某，但潘女並未到被告家中」，惟一不同
      處僅在於證人潘素玲當時有無至被告家中（見原審卷第三十一頁正反面）；惟
      被告於原審審理時即供稱「潘女第一次確有到我家」等語（原審卷第六十五頁
      ），足證潘素玲所述五月中旬於遊藝場認識被告後，當時有到被告家中，確屬
      實情。至被告辯稱查獲當時身上僅有九元之事實，已如前述，因被告係於為
      警方查獲前一天晚間二十三時左右賣與潘素玲，而雙方於查獲當天中午尚在高
      雄佶莉賓館共同施用安非他命，至下午二時十分許始在往台南的高速公路上被
      查獲，此皆經被告於審理中為相同之供述無訛。是買賣的時間既與被查獲的時
      間相距十餘小時，並非買賣交易當時即被查獲。尚難以被告被查獲當時身上未
      查扣得交易所得之金錢，而為被告並未販賣毒品有利被告之認定。是被告此部
      分所辯應屬臨訟卸責之詞，不足採信。又證人潘素玲雖於偵查中供稱「第一
      次在二週前由吳淑芳帶我去他家買一千元，第二次是昨天十一點去他家向他買
      一千元」，嗣於原審改稱：「：：第二次是在延平遊藝場，由吳淑芳介紹，由
      吳淑芳打電話給甲○○後（當時我不知是打給陳某），吳淑芳就帶我到陳某家
      ，一到陳某家，我說妳（吳女）也認識陳某，吳女說已認識很久，我與：：跟
      陳某買安毒：：」。惟證人之陳述有部分前後不符，或相互間有所歧異時，究
      竟何者為可採，法院仍得本其自由心證予以斟酌，非謂一有不符或矛盾，即應
      認其全部均為不可採信；最高法院七十四年台上字第一五九九號判例參照。由
      前述被告於原審亦供承第一次在遊藝場碰到潘素玲及簡宏昌、楊岱琳，嗣後並
      帶潘素玲到被告家中，與潘素玲於原審調查時所述第一次向被告購買安非他命
      之經過均屬相符，顯見第一次潘素玲並非由吳淑芳帶潘素玲前往被告家中甚明
      ，潘素玲於偵查中所述第一次由吳淑芳帶至被告家中部分核與事實不符，惟此
      亦不影響本院採信潘素玲於原審所述向被告購買安非他命之供述做為認定事實
      之依據。至於第二次確係由吳淑芳帶潘素玲至被告家中，除據潘素玲於原審供
      明外，即被告於原審、及本院亦承認「吳淑芳帶潘女來我家是事實」、「（你
      被警察查到的前一天，潘素玲與吳淑芳是否有到你家？）他們兩人來找我：
      ：」等語（原審卷第六十五頁、本院九十一年一月二十八日筆錄），亦足證潘
      素玲於原審所為供述第二次購買安非他命係與吳淑芳一同前去被告家中確屬實
      情。至於吳淑芳雖否認有與潘素玲一同前去被告家中，潘素玲向被告購買安非
      他命之過程，惟由其於本院前審證稱「我與潘素玲也沒有去找甲○○」（本院
      上訴卷第五十頁），與其在本院調查時所述「我去找被告是潘素玲跟我去的：
      ：」前後即有未符，且吳淑芳於本院調查時所稱潘素玲只有載伊至巷口云云，
      亦與被告於原審所稱「吳淑芳帶潘女來我家是事實」及本院調查時所述「他們
      兩人來找我：：我下去：：」等語均有不符，吳淑芳所為證詞無非係為被告脫
      免之詞，不足採為被告有利之證據。
（四）又安非他命係價格昂貴之違禁物，購買不易，且政府為嚴禁毒品泛濫，對取締
      安非他命交易不遺餘力，報章媒體時有報導，被告茍無牟利之意圖，衡情被告
      應無甘冒被取締判處重刑之危險，先後販賣予潘素玲，故被告顯係基於營利之
      目的，販賣安非他命予潘素玲，要無疑義。綜上所述，被告所辯不足採信，本
      件事證明確，被告犯行堪以認定，自應依法論科。
三、核被告所為，係犯毒品危害防制條例第四條第二項之販賣第二級毒品罪，因被告
    係於八十七年五月十八日及同年五月三十日為兩次販賣安非他命之行為，是行為
    完成時應為五月三十日，已在毒品危害防制條例同年五月二十日施行日之後，不
    生與麻醉藥品管理條例比較新舊法的問題，是公訴人認被告所犯係麻醉藥品管理
    條例第十三條第二項第四款之罪，尚有未洽。起訴法條應予變更。被告非法持有
    安非他命之低度行為，已為其進而販賣之高度行為所吸收，不復另論。被告先後
    兩次犯行，時間緊接，犯罪構成要件相同，顯係基於概括犯意反覆為多次犯行，
    應依連續犯規定論以一罪，並依法加重其刑，但法定刑無期徒刑部分，依法不得
    加重。被告曾於八十六年間因違反麻醉藥品管理條例案，經台灣台南地方法院判
    處有期徒刑五月，八十六年十一月二十日執行完畢，有台灣高雄地方法院檢察署
    刑案查註紀錄表在卷可稽，被告前受有期徒刑執行完畢，於五年以內再犯本件最
    重本刑為有期徒刑以上之罪為累犯，應依刑法第四十七條規定遞加重其刑，但法
    定刑無期徒刑部分，依法不得加重。
四、原審為被告論罪科刑之判決，固非無見，惟販賣第二級毒品行為，須以營利為目
    的（最高法院六十七年台上字第二五００判例參照），原判決事實及理由欄均未
    認定被告販賣安非他命，有出於營利之目的及理由，即有未合；又依毒品危害防
    制條例第十九條第一項之規定，販賣毒品所得財物應予沒收、追徵、抵償，原審
    未對被告販賣所得價金二千元，予以沒收抵償之宣告，亦有違誤。被告上訴意旨
    ，否認有販賣安非他命犯行，固無足取，惟原判決既有可議，自應予撤銷改判。
    爰審酌被告販賣安非他命毒品，戕害他人身體健康甚鉅，及犯罪後否認犯行，難
    認有悔意等一切情狀，仍如原審量處如主文所示之刑，以資懲儆。扣案之安非他
    命四小包（驗後毛重貳點捌零公克），應依毒品危害防制條例第十八條前段之規
    定予以沒收銷燬之。又被告販賣毒品所得二千元，應予沒收，如全部或一部不能
    沒收時，以其財產抵償之。至查扣之吸食工具及在潘素玲身上查獲之安非他命，
    則不在本案沒收，併予明。
據上論結，應依刑事訴訟法第三百六十九條第一項前段、第三百六十四條、第二百九
十九條第一項前段、第三百條，毒品危害防制條例第四條第二項、第十八條第一項、
第十九條第一項、刑法第十一條、第四十七條、第五十六條判決如主文。
本案經檢察官陳新慶到庭執行職務。
中    華    民    國     九十一     年       四       月      十一      日
                              臺灣高等法院高雄分院刑事第五庭
                                  審判長法官  吳水木
                                        法官  洪慶鐘
                                        法官  趙文淵
右正本證明與原本無異。
如不服本判決應於收受本判決後十日內向本院提出上訴書狀，其未述上訴理由者，
並得於提起上訴後十日內向本院補提理由書狀（均須按他造當事人之人數附繕本)「
切勿逕送上級法院」。
                                      書記官  唐奇燕
中    華    民    國     九十一     年       四       月       十七     日
附錄：本判決論罪科刑法條：
毒品危害防制條例第四條第二項：
製造、運輸、販賣第二級毒品者，處無期徒刑或七年以上有期徒刑，得併科新台幣七
百萬以下罰金。
                                                                        Ｋ
